【裁判字號】    89,訴,419
【裁判日期】    891017
【裁判案由】    偽造文書等
【裁判全文】
臺灣屏東地方法院刑事判決                          八十九年度訴字第四一九號
    公  訴  人  臺灣屏東地方法院檢察署檢察官
    被      告  甲○○
右被告因偽造文書等案件，經檢察官提起公訴（八十八年度偵字第七三四０號）本院
判決如左：
    主  文
甲○○商業負責人，以明知為不實之事項，而填製會計憑證，處有期徒刑陸月。
    事  實
甲○○係址設屏東縣新埤鄉○○村○○路八二號金昌號企業行實際負責人，乃係依法
應納稅之義務人，並為該商號相關帳冊、會計憑證之製作義務人。甲○○明知乙○○
及丙○○父子二人於民國（下同）八十四年十二月間起至八十五年三、四月間止，雖
分別受僱於甲○○，然其中乙○○僅領取新台幣（下同）七十七萬二千三百七十元，
丙○○僅以每日一千五百元代價工作二日、共領取三千元薪資，竟分別於其所職務上
所掌管並制作之八十五年度各類所得扣繳暨免扣繳憑單、營利事業所得稅結算申報書
、營業成本明細表上，記載乙○○、丙○○各於八十五年度向其支領五十萬元之不實
事項，持以向財政部台灣省南區國稅局稽徵所行使，以詐術向財政部台灣省南區國稅
局稽徵所提出申報，使之營造成本增加，營利所得減少，以此方法逃漏營利事業所得
稅（丙○○部分），足以生損害於及稅捐稽徵機關對於稅捐稽徵之正確性及丙○○。
嗣經乙○○及丙○○於八十七年間收受南區國稅局潮州稽徵所補稅通知後始知受害。
案經乙○○及丙○○訴由臺灣屏東地方法院檢察署檢察官自動檢舉偵查起訴。
    理  由
一、訊據被告甲○○固供承其確為金昌號企業行之實際負責人，而告訴人丙○○於八
    十五年度並未曾向其領取達五十萬元數額之薪資，而告訴人乙○○則向其領取約
    九十萬元之薪資，惟辯稱告訴人乙○○、丙○○父子二人於該年度確共向其領取
    達一百萬元之薪資，其為計算方便，始將一百萬元之薪資額各分一半於其二人名
    下，並無逃漏稅捐之意等語。經查，告訴人丙○○於八十五年度僅曾向被告領取
    三千元之薪資一節，已經告訴人乙○○、丙○○先後分別於偵查及本院審理中陳
    述明確，而訊諸被告亦承認告訴人丙○○於八十五年度僅曾向其領取約十萬元之
    薪資，確未達五十萬元之額，但卻無法提出告訴人丙○○向其領取薪資之憑據，
    是其所稱告訴人丙○○曾向其領取十萬元薪資一節，即亦難採信；次查，告訴人
    乙○○於八十五年度向被告領取不止五十萬元之薪資一節，除經被告一再陳明外
    ，並有被告所提出由告訴人乙○○各簽收四十一萬九千三百七十元、十萬元之簽
    收單各一紙，且經本院向台灣銀行潮州分行查詢結果，於八十五年間被告確曾簽
    發多紙支票予告訴人乙○○兌現收受，此有卷附經告訴人乙○○背書之支票影本
    九張可稽，而告訴人乙○○對於上述簽收單及背書均當庭確認為其所為無誤，總
    計告訴人於八十五年間自被告處領取七十七萬二千三百七十元之薪資，被告僅向
    稅捐機關陳報告訴人乙○○向其領取五十萬元薪資，顯然足使稅捐機關短少對告
    訴人乙○○之稅收；此外並有載明告訴人等於八十五年間各向被告領取五十萬元
    薪資，卷附被告所制作之八十五年度各類所得扣繳暨免扣繳憑單、營利事業所得
    稅結算申報書、營業成本明細表可稽，足見被告確有於上述文書上為不實之登載
    ，制作不實之扣繳憑單（即會計憑證），並為逃漏營利事業所得稅而虛列其支出
    予告訴人丙○○薪資之營業成本，復持以向稅捐機關行使，足生損害於稅捐機關
    對稅捐稽徵之正確性及丙○○，其犯行應堪認定。
二、按各類所得扣繳暨免扣繳憑單為商業會計法第十四條所定之會計憑證。核被告製
    作不實之扣繳憑單、營利事業所得稅結算申報書、營業成本明細表，並為逃漏稅
    捐而持以向稅捐機關行使，足生損害於稅捐機關稽徵稅捐之正確性及告訴人丙○○之行為，分別係犯商業會計法第七十一條第一款填製會計憑證不實罪、刑法第
    二百十六條、第二百十五條之行使業務登載不實文書罪、稅捐稽徵法第四十一條
    之詐術逃漏稅捐罪；被告以一個向稅捐機關行使前述文書之行為，犯上述行使偽
    造文書罪及詐術逃漏稅捐罪，為想像競合犯，應從一重之詐術逃漏稅捐罪處斷；
    又被告所犯上述填製會計憑證不實罪與詐術逃漏稅捐罪間，有方法結果之牽連關
    係，應從一重之商業會計法第七十一條第一款填製會計憑證不實罪處斷。審酌被
    告並無前科，此有其前科表可憑，素行良好、犯罪動機係為逃漏稅捐、犯罪手段
    、目的、所生危害、其確曾給付告訴人乙○○七十七萬餘元以上之薪資，其本身
    實際逃漏之稅款金額非鉅、犯後尚未與告訴人達成和解，亦未補繳逃漏之稅捐等
    一切情狀，量處如主文所示之刑。
三、至公訴意旨認被告有偽造告訴人等各向其取五十萬元薪資之不實工資表，因認被
    告尚涉有刑法第二百十條之偽造私文書之嫌一節；經查，被告自偵查中起即未曾
    供述有製作工資表一事，且偵查中亦未曾查扣該工資表，是即乏證據足以認該工
    資表確實存在，公訴意旨所指此部分犯行，即難逕行認定，惟因公訴意旨認被告
    此部分犯行與前述有罪部分有裁判上一罪關係，爰不另為無罪之諭知，併此說明
    。
據上論斷，應依刑事訴訟法第二百九十九條第一項前段，商業會計法第七十一條第一
款，稅捐稽徵法第四十一條，刑法第十一條前段、第二百十六條、第二百十五條、第
五十五條，罰金罰鍰提高標準條例第一條前段，判決如主文。
本案經檢察官許英輝到庭執行職務。
中      華      民      國      八十九      年      十      月    十七  日
                                      臺灣屏東地方法院刑事第二庭
                                          法  官   莊鎮遠
右正本證明與原本無異。
對於本判決如有不服應於收受送達後十日內向本院提出上訴書狀上訴於台灣高等法院
高雄分院並按他造當事人之人數附具繕本。
                                          書記官   吳光璵
中      華      民      國      八十九      年      十      月    十七  日
附錄本案論罪科刑法條：
中華民國刑法第二百一十五條
 (業務上文書登載不實罪)
從事業務之人，明知為不實之事項，而登載於其業務上作成之文書，足以
生損害於公眾或他人者，處三年以下有期徒刑、拘役或五百元以下罰金。
中華民國刑法第二百一十六條
 (行使偽造變造或登載不實之文書罪)
行使第二百十條至第二百十五條之文書者，依偽造、變造文書或登載不實
事項或使登載不實事項之規定處斷。
稅捐稽徵法第四十一條
 (逃漏稅捐之處罰)
納稅義務人以詐術或其他不正當方法逃漏稅捐者，處五年以下有期徒刑、
拘役或科或併科新台幣六萬元以下罰金。
商業會計法第七十一條
商業負責人、主辦及經辦會計人員或依法受託代他人處理會計事務之人員
有左列情事之一者，處五年以下有期徒刑、拘役或科或併科新台幣十五萬
元以下罰金：
一  以明知為不實之事項，而填製會計憑證或記入帳冊者。
二  故意使應保存之會計憑證、帳簿報表滅失毀損者。
三  意圖不法之利益而偽造、變造會計憑證、帳簿報表內容或撕毀其頁數
    者。
四  故意遺漏會計事項不為記錄，致使財務報表發生不實之結果者。
五  其他利用不正當方法，致使會計事項或財務報表發生不實之結果者。


司法院資訊處製作；財團法人民間司法改革基金會備份。
